臺灣高雄地方法院民事判決　九十一年度訴字第一○八號
　　原　　　告　百晨企業有限公司
　　法定代理人　乙○○
　　訴訟代理人　甲○○
　　被　　　告　信福營造有限公司
　　法定代理人　丁○○
　　訴訟代理人　丙○○
右當事人間請求履行承擔之貨款債務事件，本院判決如左：
    主      文
被告應給付原告新台幣捌拾萬伍仟肆佰肆拾參元正，暨自民國九十一年一月十六日
起至清償日止，按年息百分之五計算之利息。
訴訟費用由被告負擔。
本判決於原告以新台幣貳拾陸萬玖仟元為被告供擔保後，得假執行。但被告如於假
執行程序實施前以新臺幣捌拾萬伍仟肆佰肆拾參元為原告預供擔保後，得免為假執
行。
    事      實
甲、原告方面：
  一、聲明：求為判決如主文第一項所示，並願供擔保請准為假執行之宣告。
  二、陳述：
　　(一)按訴外人白水環保工程股份有限公司（下稱白水公司）於民國八十八年二月
　　　間承攬被告公司楠梓加工出口區廢水設管陸上放流工程－管線部分（含備品
　　　），白水公司基於上開工程之需要乃向原告訂購Ｐ．Ｐ／ＥＰＤＭ逆止擺動
　　　閥〞６及〞８貨品（下稱系爭貨物），總貨款八十萬五千四百四十三元（下
　　　稱系爭貨款）。嗣原告即指示另一訴外人協羽機材工業股份有限公司（下稱
　　　協羽公司）於八十九年元月十四日將系爭貨物送至被告上開公程地點。
    (二)系爭貨物，因被告於八十九年十二月三十一日亦向原告詢價，並由原告出具
    　估價單與被告認核並蓋用印章，原告以該估價單係由被告蓋章，即據估價單
    　曾向鈞院及台灣高等法院高雄分院訴請被告給付系爭貨款，惟均獲判認系爭
    　貨物之購買人非被告而駁回上訴確定。因認系爭貨物之買受人為白水公司，
    　原告乃另行起訴請求白水公司給付系爭貨款，惟終審之台灣高等法院認系爭
    　貨款債務已由被告承擔，白水公司已脫離原債務人之地位，原告再依買賣關
    　係向白水公司請求給付，即非有據。職是，依前揭判決，系爭貨款債務既已
    　由被告承擔，原告自得以債務承擔之法律關係請求被告履行給付系爭貨款。
  三、證據：提出合約書乙份、估價單乙紙、出貨單乙紙、台灣高雄地方法院八十
      九年度訴字第二一五一號民事判決乙份、會議紀錄乙份、切結書乙紙、信福
      白水字第８９０００２９號函乙紙、台灣高雄地方法院九十年度上易字第二
      七號民事判決乙份、台灣高等法院九十年度上易字第六三一號民事判決乙份
      、台灣板橋地方法院九十年度訴字第一二四四號民事判決乙份為證，並聲請
      訊問證人林少武、李世聰、黃玉芸。
乙、被告方面：
  一、聲明
    (一)原告之訴及假執行之聲請均駁回。
    (二)如受不利之判決，願供擔保，請准免為假執行。
  二、陳述
    (一)被告於八十八年二月份已將『楠梓加工區廢水排放陸上放流管線工程』發包
      給白水公司，所有工料均由白水公司自理。兩造間無合約關係，被告未向原
      告訂購任何貨物，原告也未送任何貨物予被告收受，所以白水公司因承作上
      開工程，向原告訂購系爭貨物，總貨款八十萬五千四百四十三元（即系爭貨
      款），與被告無關。再者，被告未曾承諾因負擔上開款項，由原告於八十八
      年十二月三十一日所開立之估價單貨款，雖臺灣高等法院九十年度上易字第
      六三一號判決，認系爭貨款債務業經被告承擔，然臺灣高等法院從未傳訊被
      告到庭解釋，亦未查明會議紀錄內容意思之真正，該判決內容與事實不符。
      系爭貨款債務既未由被告承諾負擔，故不須履行系爭貨款債務之義務。
　　(二)有關八十八年十一月十九日被告與白水公司之會議紀錄，係被告與白水公司
　　　之內部會議，並未對外有所承諾。因八十八年十二月三十日前白水公司並未
　　　達到會議紀錄條款，由被告代為僱傭工人及代購材料之條件，因此，被告無
　　　權扣除白水公司應領之工程款支付有關廠商及原告。從而，該工程款被告即
　　　依據合約於八十九年三月一日通知白水公司前來領取。白水公司已於八十九
　　　年三月二日完成借款手續，且立發票、並開立借據、領據，向被告領取預借
　　　工程款項為八十萬五千四百四十三元整，並表明該款項用以支付原告。雖證
　　　人李世聰及黃玉芸證稱於當日全程陪同在場，並未見被告將上開款項給付予
　　　白水公司，然事實上八十九年三月二日前來被告公司借款只有白水公司林少
　　　武一人，無其他廠商，因此證人所言，顯係事先勾串，不足採信。上開該款
　　　項被告確已於八十九年三月二日支付予白水公司，被告自不必承擔系爭貨款
　　　債務。
  三、證據：提出本院八十九年度訴字第二一五一號、臺灣高等法院高雄分院九十
      年度上易字第二七號、臺灣板橋地方法院九十年度訴字第一二四四號民事判
      決書、統一發票、借據、領據、八十八年十一月十九日被告與白水公司會議
      紀錄、八十八年三月一日信福白水字第８９０００２９號函、白水公司向百
      晨公司訂購材料之單據（估價單）及存證信函各一件為證。
丙、本院依職權調閱本院八十九年度訴字二一五一號、臺灣高等法院高雄分院九十
　　年度上易字第二七號、臺灣板橋地方法院九十年度訴字第一二四四號、臺灣高
　　等法院九十年度上易字第六三一號卷宗。
      理    由
一、本件原告主張：白水公司前因承攬被告公司工程之需要，乃向原告訂購系爭貨
　　物，貨款總計八十萬五千四百四十三元。系爭貨款債務，由被告於八十八年十
　　二月三十一日向原告詢價，並由原告出具估價單與被告認核並蓋用印章，及白
　　水公司於八十九年一月五日簽立予被告之切結書內載：「謹切結百晨企業有限
　　公司材料乙批新台幣捌拾萬伍仟肆佰肆拾參元整，由貴公司先行墊付」觀之，
　　已由被告承擔，原告自得以債務承擔之法律關係請求被告履行等語。被告則以
    ：上開工程，依被告與白水公司合約書之約定，所有工料均由白水公司自理。
    從而，白水公司因承作上開工程，向原告訂購系爭貨物，所負擔之貨款，即與
    被告無關。再者，被告亦未曾承諾負擔系爭貨款，故不須履行貨款債務之義務
    。臺灣高等法院九十年度上易字第六三一號判決所為認定顯與事實不符，請求
    駁回原告之訴等語資為抗辯。
二、經查，白水公司承攬被告工程，向原告訂購系爭貨物，貨款總計八十萬五千四
　　百四十三元之事實，俱為兩造所不爭，並有估價單、出貨單各一紙在卷可憑 (
    本院卷第十、十一頁) ，自堪信為真。白水公司與被告信福公司於八十八年十
    一月十九日所作之會議記錄決議部分：「２．白水公司答應每日需派５名工人
    及所需機具配合土木部份施工，如工人、機具不足或未出工，白水公司同意由
    信福公司代僱傭工人、機具及材料進場趕工，所需之費用由白水公司應領之工
    程款中扣除支付，不得異議。」（本院卷第一七頁）。被告信福公司於八十九
    年三月一日以信福白水字第８９０００２９號函予白水公司：「貴公司協辦『
    楠梓加工出口區廢水設管陸上放流工程』管線部份施工，．．該工程施工管線
    由．．百晨企業有限公司送料一批計八０五、四四三元（含稅）。」（本院卷
    第一九頁）。白水公司於八十九年一月五日簽立予被告信福公司之切結書內載
    ：「切結書人白水環工程股份有限公司負責人：林少武及現場負責人：李世聰
    ，謹切結百晨企業有限公司材料乙批新台幣捌拾萬伍仟肆佰肆拾參元整（含稅
    ），由　貴公司先行墊付，保證該批材料品質及單價由本公司負責，該批材料
    款同意在本公司楠梓加工出口區廢水設管陸上放流工程應領工程款中扣回無異
    議。．．此致信福營造有限公司。立切結書人：白水環保工程股份有限公司。
    」（本院卷第一八頁），參以白水公司與被告信福公司簽訂之”楠梓加工出口
    區廢水設管陸上放流工程之管線部分（含備品）合約書第三條「工程範圍（一
    ）工料由乙方自理。」”之約定（本院卷第七頁），系爭貨品原係由白水公司
    自行向原告訂購，因上引會議之決議及白水公司所具切結書，遂約定白水公司
    原應給付原告之系爭貨款由被告信福公司從白水公司應得之工程款中扣取以支
    付原告。顯屬白水公司與被告信福公司間關於系爭貨款債務之承擔約定，而被
    告信福公司已對原告為詢價，原告亦開立估價單與被告信福公司，由被告信福
    公司在該估價單蓋章回傳與原告資以確認，並由原告出貨送至工地由白水公司
    之職員收受，此項債務之承擔業經原告承認對原告已生效力。原告自應依民法
    第三百零一條之規定依債務承擔之法律關係向被告信福公司請求。白水公司應
    給付之系爭貨款債務既由被告信福公司承擔，則白水公司已脫離原債務人之地
    位。
三、關於系爭貨款，被告雖辯稱：無權自白水公司應領之工程款中扣除以支應有關
　　廠商及原告，該工程款即依據合約於八十九年三月一日通知白水公司前來領取
    ，白水公司已於八十九年三月二日完成領款手續，領取系爭款項八十萬五千四
    百四十三元整，並表明該款項用以支付百晨公司，當天我們是交付現金八十萬
    五千四百四十三元予林少武，並由林少武簽立借據、領據各一份為憑，當天僅
    有林少武一人在場，沒有別人云云，並提出借據、領據各一紙為憑（本院卷第
    五四、五五頁）。惟查：
    (一)被告並未將上開款項交付予白水公司，業據證人即白水公司負責人林少武到
    　院證稱：「在三月二日請款時，同時尚有其他七、八家廠商在那裡，並未由
    　信福營造有限公司請領到這筆款項。．．．三月二日以後白水公司的確沒有
    　收到被告公司給付之任何貨款」（見本院九十一年五月十七日言詞辯論筆錄
    　）；證人即協羽公司員工黃玉芸亦證稱：「八十九年三月二日請款當日我有
    　在場，貨是出給信福公司。，．．當日約有六、七家廠商在場與信福公司請
    　款．．．當日是與丙○○（被告訴訟代理人）小姐談的，並無看到信福公司
    　於當日給予林少武現金，．．，只有叫林少武拿印章來蓋借據，．．．。」
    　（見本院九十年六月十二日言詞辯論筆錄）；另證人即白水公司之下包廠商
    　李世聰亦證述：「系爭這批貨，因林少武無資力，所以訂貨由信福直接ＦＡ
    　Ｘ給百晨，貨就直接送至工地，信福有承諾，貨款就由工程款中扣除，信福
    　公司稱因白水公司有契約存在所以要由白水公司來做領款，所以現場由白水
    　公司開領據、發票給信福公司，信福也答應於一星期內要將款項付給廠商，
    　但現場信福公司並無交付現金予林少武，因現場還有很多廠商」（見本院九
    　十年七月二日言詞辯論筆錄）。衡情證人黃玉芸、李世聰與證人林少武非親
    　非故，甚且白水公司尚積欠李世聰數百萬元工資，渠二人並無必要迴護白水
    　公司（林少武）之理，且於本院九十年六月十二日言詞辯論期日訊問證人黃
    　玉芸後，被告訴訟代理人丙○○當庭表示並不認識證人黃玉芸，亦從未與協
    　羽公司有往來云云，惟據證人黃玉芸補陳之協羽公司與被告信福公司之往來
    　交易資料一份（見本院卷第一四四至一六七頁），可見雙方並非毫無往來，
    　且因被告信福公司或白水公司未支付予協羽相關貨款，雙方必定有所交涉；
    　又被告辯稱八十九年三月二日係以「現金」給付予白水公司云云，亦有違一
    　般交易常情，顯見被告所辯均與事實不符，證人林少武、黃玉芸、李世聰所
    　為證述，應堪採信，被告信福公司確未支付系爭貨款予白水公司。
    (二)再者，系爭貨款債務既已由被告承擔，則債權債務關係僅存於兩造間，與白
    　水公司無涉。申言之，被告關於系爭貨款給付之對象應為原告，非白水公司
    　，被告辯稱已將系爭貨款給付予白水公司云云，惟原告既未曾收受系爭貨款
    　，被告即未依債務本旨向原告清償，亦不生清償之效果。
四、綜上，原告既未自被告處收受系爭貨款，原告基於債務承擔之法律關係，請求
　　被告給付系爭貨款八十萬五千四百四十三元，暨自起訴狀繕本送達翌日即九十
    一年一月十六日起至清償日止，按年息百分之五計算之法定遲延利息，即屬有
    據，應予准許。
五、兩造其餘攻擊及防禦方法，經審酌結果，均與本件判決之結果無影響，爰不一
　　一論述，併予敘明。
六、兩造分別陳明願供擔保請准宣告假執行或免為假執行，核均無不合，爰分別酌
　　定相當之擔保金額，予以准許。
七、據上論結，本件原告之訴為有理由，依民事訴訟法第七十八條、第三百九十條
　　第二項，第三百九十二條，判決如主文。
中    　華　　　民　　　國　　九十一　　年　　七　　　月　　二十二　　日
                              臺灣高雄地方法院民事第二庭
~B法　　　官　陳建中
右為正本係照原本作成。
如對本判決上訴，須於判決送達後廿日內向本院提出上訴狀。
中　　　華　　　民　　　國　　九十一　　年　　七　　　月　　二十二 　日
~B法院書記官　林宜正
